【裁判字號】    99,聲,2723
【裁判日期】    990608
【裁判案由】    沒入保證金
【裁判全文】
臺灣板橋地方法院刑事裁定              99年度聲字第2723號
聲  請  人  臺灣板橋地方法院檢察署檢察官
具  保  人  乙○○
被      告  甲○○
上列聲請人因被告犯違背安全駕駛致交通危險罪案件，聲請沒入
保證金（99年度執聲沒字第351 號），本院裁定如下：
    主  文
乙○○繳納之保證金新臺幣壹萬伍仟元沒入之。
    理  由
一、本件聲請人以：本件具保人乙○○因被告甲○○犯違背安全
    駕駛致交通危險罪案件，經依臺灣板橋地方法院檢察署檢察
    官指定之保證金額新臺幣（下同）15,000元，出具現金保證
    後，將被告釋放。茲因該被告逃匿【本院按：被告係執行時
    逃匿，執行案號為臺灣板橋地方法院檢察署99年度罰執再字
    第70號】，聲請將具保人原繳納上開保證金沒入（刑保字第
    98003538號）等意旨前來。
二、按受死刑、徒刑或拘役之諭知，而未經羈押者，檢察官於執
    行時，應傳喚之，傳喚不到者，應行拘提；又具保之被告逃
    匿者，應命具保人繳納指定之保證金額，並沒入之。不繳納
    者，強制執行。保證金已繳納者，沒入之，刑事訴訟法第
    469 條第1 項、第118 條第1 項、第121 條第1 項分別定有
    明文。又，沒入具保人繳納之保證金，應先通知具保人帶同
    或通知被告到案執行，且以被告於具保停止羈押後故意逃匿
    為要件（最高法院91年度台非字第159 號判決要旨足資參照
    ）。故而，具保停止羈押之被告經依法傳拘未獲，而於為裁
    定沒入前，先行通知具保人限期命將被告送案，於無效果時
    ，再為沒入之裁定，如此可確認具保人亦不知被告行蹤，將
    使具保人對於沒入保證金之裁定更加信服，此有司法院民國
    （下同）70年10月28日（）廳刑一字第1104號函可資參考
    。是以，應受執行之被告經合法傳喚、拘提，無正當理由拒
    不到案執行，且經合法通知具保人限期命通知或帶同被告到
    案執行，亦無效果時，即得據以認定被告確已逃匿，而依上
    揭規定沒入具保人繳納之保證金。
三、經查：
(一)、被告甲○○設籍之住所地址為「臺北縣新莊市○○街27巷4
    之2 號」，且為其前開所犯違背安全駕駛致交通危險案件（
    原偵查案號：臺灣板橋地方法院檢察署98年度偵字第20540
    號，確定判決案號：本院99年度交簡字第6110號；即該署檢
    察官以99年度罰執再字第70號指揮本件被告甲○○應受執行
    部分），經向本院與臺灣板橋地方法院檢察署陳報可收受文
    書送達之處所。又，具保人乙○○同係籍設「臺北縣新莊市
    ○○街27巷4 之2 號」地址以為其住所，且被告與具保人係
    屬配偶關係等情，此有聲請人提出各該聲請簡易判決處刑書
    、判決書及99年5 月25日查得前開2 人之法務部戶役政連結
    作業系統個人基本資料查詢表在卷可據。
(二)、其次，具保人乙○○因被告甲○○犯違背安全駕駛致交通危
    險罪案件，經依臺灣板橋地方法院檢察署檢察官指定之保證
    金額15,000元，由具保人於98年7 月28日出具現金保證後，
    將被告釋放，有刑保字第98003538號刑事保證金收據1 件附
    卷可憑。嗣被告於臺灣板橋地方法院檢察署99年度罰執再字
    第70號案件執行時，經該署檢察官指定其應於99年5 月11日
    上午10時期日報到執行之傳票，向被告前開住所地即「臺北
    縣新莊市○○街27巷4 之2 號」處所為郵務送達，送達上址
    時，因未獲會晤應受送達之被告本人，亦無具有辨別事理能
    力得受領文書之同居人、受僱人或其他接收郵件人員可予收
    受，99年4 月27日寄存於該址劃轄之警察機關即臺北縣政府
    警察局新莊分局光華派出所以為送達，經10日，99年5 月7
    日生合法送達效力等情節，有該署送達證書1 份在卷足稽。
    再，前述執行傳票寄存送達合法生效之日為99年5 月7 日，
    而被告當時設籍之住所地址係「臺北縣新莊市○○街27巷4
    之2 號」，其應於該署檢察官指定之99年5 月11日上午10時
    期日報到執行，衡情，被告尚無不能遵期前往址設「臺北縣
    土城市○○路138 號」之臺灣板橋地方法院檢察署到案執行
    之可能；惟被告無正當理由，並未依時報到執行。繼以，臺
    灣板橋地方法院檢察署檢察官經向被告如上住所地址以為拘
    提之法定程式，亦未有所獲一節，有卷附拘票暨拘提報告書
    各1 件足憑。是悉該署檢察官經依法踐行如上之傳喚（已合
    於寄存送達之法定程式）、拘提程序，被告甲○○無正當理
    由皆未報到接受執行一節，甚明。
(三)、第者，被告於98年7 月28日經具保人出具現金保證並予釋放
    ，迄至99年5 月25日經該署檢察官查得其在監所最新資料報
    表之時止，均未有在監、在押之情形，亦有上開查悉之被告
    在監所最新資料報表1 紙附卷可參。據前所述，堪認被告已
    經該署檢察官為合法傳喚、拘提，惟其無正當理由，均未依
    時前往到署接受執行。
(四)、復以，首開定於99年5 月11日上午10時期日應帶同被告甲○
    ○到案執行之通知，亦有為該署檢察官向具保人乙○○設籍
    之住所地「臺北縣新莊市○○街27巷4 之2 號」一址（核與
    本件具保人向該署陳明之居住地址相同，參旨述保證金收據
    ；亦與本件被告設籍之住所地一致，詳如前(一)之說明）為送
    達，然送達上址時，因未獲會晤應受送達之具保人本人，又
    無其他具有辨別事理能力得受領文書之同居人、受僱人或其
    他接收郵件人員可予收受，99年4 月27日寄存於該址劃轄之
    警察機關即臺北縣政府警察局新莊分局光華派出所以為送達
    ，經10日，99年5 月7 日生合法送達效力一情，有上開通知
    及送達證書各1 份在卷可憑。況且，具保人迄於99年5 月11
    日應帶同或通知被告到案執行之時止，均未有在監在押之情
    形，亦為該署檢察官提出99年5 月25日查得具保人之在監所
    最新資料報表1 紙附卷足稽。然而，具保人乙○○並未遵期
    帶同或通知被告到案執行。
(五)、末查，被告甲○○迄今仍逃匿中，尚未到案執行之事實，已
    為本院依職權查明屬實，有本院於本案聲請繫屬後之99年6
    月3 日查得被告最近之臺灣高等法院在監在押全國紀錄表1
    件附卷足考。從而，堪認被告甲○○顯已逃匿，揆諸前揭說
    明，自應將具保人乙○○原繳納首開保證金沒入。
據上論斷，應依刑事訴訟法第118 條、第121 條第1 項，裁定如
主文。
中    華    民    國    99    年    6     月    8     日
                        刑事第5 庭法  官  黎錦福
上列正本證明與原本無異。
如不服本裁定，應於裁定送達後5 日內敘明抗告理由，向本院提
出抗告狀。
                                  書記官  蔡麗春
中    華    民    國    99    年    6     月    8     日

司法院資訊處製作；財團法人民間司法改革基金會備份。
